高雄高等行政法院簡易判決
　　　　　　　　　　　　　　　　　　　 94年度簡字第225號
原　　　告　甲○○
被　　　告　財政部台灣省南區國稅局
代　表　人　乙○○　局長
上列當事人間因綜合所得稅事件，原告不服財政部中華民國九十
四年五月九日台財訴字第○九四○○○九三五○○號訴願決定，
提起行政訴訟。本院判決如下：
    主  文
原告之訴駁回。
訴訟費用由原告負擔。
    事實及理由
一、緣原告九十一年度綜合所得稅結算申報，漏報營利所得新臺
    幣（下同）九○二、三六○元，違反行為時所得稅法第七十
    一條第一項規定，經被告所屬嘉義市分局查獲，核定漏稅額
    三六、九二四元，除通知原告補徵稅額外，並依同法第一百
    十條第一項規定按所漏稅額處○‧二倍罰鍰七、三○○元（
    計至百元止）。原告不服，申經復查，未獲變更，提起訴願
    ，亦遭駁回，遂提起本件行政訴訟。
二、原告起訴意旨略以：原告以電腦申報納稅多年，從未有漏報
    情事，而原告係其依所得資料參考清單申報，因該清單資料
    不全及不知賣股票要申報所得，因而發生本件漏稅事由，絕
    不是蓄意要逃漏稅，並聲明求為判決撤銷原處分及訴願決定
    云云。惟被告則以：(一)原告漏報其配偶營利所得九○二、三
    六○元部分，係其配偶於九十一年度將股票送集保公司集中
    保管，依財政部民國（下同）八十七年九月三日台財稅第八
    七一九六○八二八號函釋規定，應由原告併入九十一年度所
    得課徵綜合所得稅。(二)又原告九十一年度漏報其配偶營利所
    得九○二、三六○元，違反所得稅法第七十一條第一項規定
    ，有綜合所得稅結算申報書、核定通知書及緩課股票轉讓所
    得申報憑單可稽，違章事證足堪認定。而原告既有所得，自
    應依法申報。至原告稱扣（免）繳所得資料參考清單所得資
    料不全而致漏報乙節，查納稅義務人查詢之九十一年度綜合
    所得稅結算申報扣（免）繳所得資料參考清單附註說明載明
    ：該清單資料僅供納稅義務人申報綜合所得稅之參考，若有
    疑義，為避免錯誤，事實情況宜再向扣繳單位查證等語，業
    已提示納稅義務人如有其他所得資料，仍應依法辦理申報。
    是原告就上開系爭所得應申報而漏報，縱非故意，要難謂無
    過失。從而被告依所得稅法第一百十條第一項規定按所漏稅
    額酌情減輕處○‧二倍罰鍰七、三○○元，並無違誤，原告
    所訴洵不足採等語，資為抗辯。
三、按「個人之綜合所得總額，以其全年左列各類所得合併計算
    之︰第一類︰營利所得︰公司股東所獲分配之股利總額、合
    作社社員所獲分配之盈餘總額、合夥組織營利事業之合夥人
    每年度應分配之盈餘總額、獨資資本主每年自其獨資經營事
    業所得之盈餘總額及個人一時貿易之盈餘皆屬之。」、「納
    稅義務人應於每年五月一起至五月三十一日止，填具結算申
    報書，向該管稽徵機關，申報其上一年度內構成綜合所得總
    額．．．之項目及數額，以及有關減免、扣除之事實，並應
    依其全年應納稅額減除暫繳稅額、尚未抵繳之扣繳稅額及可
    扣抵稅額，計算其應納之結算稅額，於申報前自行繳納。．
    ．．」、「納稅義務人已依本法規定辦理結算申報，但對依
    本法規定應申報課稅之所得額有漏報或短報情事者，處以所
    漏稅額兩倍以下之罰鍰。」、「公司以其未分配盈餘增資供
    左列之用者，其股東因而取得之新發行記名股票，免予計入
    該股東當年度綜合所得額；．．．但此類股票於轉讓．．．
    時，面額部分應作為轉讓．．．時所屬年度之所得，申報課
    稅。．．．」分別為行為時所得稅法第十四條第一項第一類
    第一款、第七十一條第一項前段、第一百十條及促進產業升
    級條例第十六條所明定。另「．．．公司股東取得符合促進
    產業升級條例第十六條、第十七條或原獎勵投資條例第十三
    條規定新發行記名股票，如於取得後始不欲享受免予計入當
    年度所得額課稅之獎勵（放棄緩課）或於取得後將是項股票
    送存臺灣證券集中保管股份有限公司集中保管時，應由股東
    併入放棄緩課年度或送存集中保管年度所得課徵所得稅。前
    項股票於計算所得稅時，屬分配八十六年度或以前年度之盈
    餘或股利者，以股票面額為所得額。屬分配八十七年度或以
    後年度之盈餘或股利者，以股票面額加計所含可扣抵稅額之
    合計數為所得額．．．」亦經財政部八十七年九月三日台財
    稅第八七一九六○八二八號函釋有案。蓋以公司股東將其持
    有之股票送存台灣證券集保公司集中保管後再行出售，依據
    現行集中保管制度係將全部股票採混同管理方式，故於日後
    出售時因已無從劃分所出售之股票是否屬於尚未課稅之緩課
    股票，故財政部上揭函釋以持有人於取得緩課股票後，於送
    存集保公司集中保管時，即屬有放棄緩課優惠之意，而應以
    該送存年度課徵原所緩課之所得稅，核與上述所得稅法及行
    為時促進產業升級條例之立法意旨相符，亦未逾越法律規定
    ，本院自得爰予援用。
四、經查，原告配偶分別於七十八年九月二十三日、八十四年七
    月二十四日及八十五年八月十日取得愛之味股份有限公司緩
    課股票，合計九○、二三六股，嗣原告配偶於九十一年度將
    該等緩課股票送存台灣證券集保公司集中保管，惟於九十一
    年度綜合所得稅結算申報，原告漏報該項營利所得九○二、
    三六○元，違反行為時所得稅法第七十一條第一項規定，經
    被告所屬嘉義市分局查獲，乃核定漏稅額三六、九二四元，
    除補徵稅額，並依同法第一百十條第一項規定按所漏稅額處
    ○‧二倍罰鍰七、三○○元（計至百元止），此有原告九十
    一年度綜合所得稅結算申報書、緩課股票轉讓所得申報憑單
    、被告處分書、核定通知書及復查決定書附於原處分卷可按
    ，復為兩造所不爭執，自堪認為真實。
五、原告雖主張其係依電腦中所得資料參考清單申報，因該清單
    資料不全及不知賣股票要申報所得，因而發生本件漏稅事由
    ，絕不是蓄意要逃漏稅云云。惟查，原告配偶分別於七十八
    年九月二十三日、八十四年七月二十四日及八十五年八月十
    日取得愛之味股份有限公司緩課股票，合計九○、二三六股
    ，嗣原告配偶於九十一年度將該等緩課股票送存台灣證券集
    保公司集中保管，有該緩課股票轉讓所得憑單附於原處分卷
    可憑。其次，公司股東取得符合促進產業升級條例第十六條
    、第十七條或原獎勵投資條例第十三條規定之新發行記名股
    票（即緩課股票），其送存台灣證券集保公司集中保管，因
    該集保公司係將股東帳戶內之全部股票採混同管理方式，故
    集保公司會將股票送回發行公司註銷該股票背面之緩課註記
    後，再由發行公司送回集保公司保存。然因註銷緩課註記後
    之股票即視同一般股票，於日後出售股票時，已無從劃分所
    出售之股票是否屬於尚未課稅之緩課股票，茲為避免日後出
    售股票時漏未歸課所得稅，故將持有人取得緩課股票後，於
    送存集保公司集中保管時，視為有放棄緩課優惠之意思，並
    以該送存年度課徵原所緩課之所得稅，上觀上揭財政部八十
    七年九月三日台財稅第八七一九六○八二八號函釋自明。準
    此，原告於將緩課股票送存台灣證券集保公司集中保管之九
    十一年度，即應將該項營利所得申報綜合所得稅。再者，「
    納稅義務人查詢之所得資料，僅為申報綜合所得稅時之參考
    ，納稅義務人如有其他所得資料，仍應依法辦理申報；未依
    規定辦理申報而有短報或漏報情事者，仍應依所得稅法及其
    相關規定處罰。」為財政部九十一年四月三日台財稅字第○
    九一○四五一六四二號令發布稽徵機關於結算申報期間辦理
    綜合所得稅納稅義務人查詢課稅年度所得資料作業要點第九
    點所規定。抑且，原告九十一年度綜合所得稅結算申報扣（
    免）繳所得資料參考清單下之說明欄亦說明：「上開所得資
    料參考清單，範圍係以扣繳義務人依規定於九十二年一月底
    前彙報稽徵機關，於三月三十一日建檔完成之九十一年度各
    類所得扣繳暨免扣繳憑單及股利憑單為限，僅供納稅義務人
    申報綜合所得稅時之參考，‧‧‧。」等語，是扣繳義務人
    若未於九十二年一月底前將其所得彙報稽徵機關，則該參考
    清單自無法顯現相關之所得，從而納稅義務人在中華民國境
    內如尚有其他所得，仍應依法辦理申報，要非以上開參考清
    單所列之所得為報稅之唯一依據。故原告漏未申報系爭緩課
    股票之營利所得，縱非故意，亦難辭過失之責，則依司法院
    釋字第二七五號解釋，仍應受罰。被告依據所得稅法第一百
    十條第一項規定，按原告所漏稅額處○‧二倍罰鍰七、三○
    ○元（計至百元止），尚無不合。
六、綜上所述，原告主張並無可採。從而被告以原告漏報系爭緩
    課股票之營利所得九○二、三六○元，違反行為時所得稅法
    第七十一條第一項規定，核定漏稅額三六、九二四元，除補
    徵稅額，並依同法第一百十條第一項規定按所漏稅額處○‧
    二倍罰鍰七、三○○元（計至百元止），於法並無違誤。復
    查決定及訴願決定，予以維持，亦無不合。原告提起本件訴
    訟，求為撤銷，為無理由，應予駁回。又本件為簡易訴訟案
    件，爰不經言詞辯論為之。
七、據上論結，本件原告之訴為無理由，爰依行政訴訟法第二百
    三十六條、第二百三十三條第一項、第一百九十五條第一項
    後段、第九十八條第三項前段，判決如主文。
中　　華　　民　　國　　94　　年　 　8　　月　 31  　 日
                  第三庭      法  官   邱政強
以上正本係照原本作成。
如不服本判決，應於送達後20日內，向本院提出上訴狀並表明上
訴理由，如於本判決宣示後送達前提起上訴者，應於判決送達後
20日內補提上訴理由書（須按他造當事人人數附繕本）。
提起上訴應預繳送達用雙掛號郵票7份（每份34元）。
中　　華　　民　　國　　94　　年　 　8　　月　 31  　 日
　　　　　　　　　　　　　　　書記官   藍慶道
附註:
行政訴訟法第235條（第1項、第2項）:
對於適用簡易程序之裁判提起上訴或抗告，須經最高行政法院之
許可。
前項許可，以訴訟事件所涉及之法律見解具有原則性者為限。
